【裁判字號】    92,易,272
【裁判日期】    920729
【裁判案由】    竊盜
【裁判全文】
臺灣高雄地方法院刑事判決                          九十二年度易字第二七二號
    公  訴  人  臺灣高雄地方法院檢察署檢察官
    被      告  己○○
    被      告  辛○○
    選任辯護人  吳賢明
                吳世敏
                許乃丹
右列被告因竊盜案件，經檢察官提起公訴（九十一年度偵字第一五四六四號），本院
判決如左：
    主  文
己○○、辛○○均無罪。
    理  由
一、公訴意旨係以：被告己○○、辛○○與卯○○、寅○○（業經本院九十年度易字
    第二七四九號分別判處有期徒刑一年及二年確定），共同基於意圖為自己不法所
    有之概括犯意聯絡，共組竊車解體集團，四人分別自民國八十七年十二月一日起
    至九十年五月二十一日止，連續在高雄縣市、台南縣市、屏東縣及花蓮縣等地，
    竊取壬○○等十四人所有，如附表所示之曳引車十一部、大貨車二部及小貨車一
    部，再由辛○○、寅○○、己○○等人出面，分別於八十九年十一月一日、九十
    年二月一日、同年四月十五日及四月二十日，向不知情之巳○○、戊○○、午○○及林進興等人租用位於高雄縣鳳山市○○路四五０巷一００號、高雄縣鳥松鄉
    ○○路東豐巷二十八號、高雄縣橋頭鄉筆秀村筆秀東一０九號及高雄縣仁武鄉○○街五十之二號等四處倉庫作為解體車體之場所，並於該處解體其等共同所竊得
    之汽車，以出售牟利，經警於九十年五月二十二日在高雄縣仁武鄉○○街五十之
    二號執行查察，在該廠房內當場發現己○○、寅○○、卯○○等人在該處廠房內
    拆卸竊得之車頭，己○○見警到場乘機逃逸，警方當場查獲寅○○、卯○○等人
    ，經其二人供述而循線查獲上情。因認被告己○○、辛○○共同涉犯刑法竊盜罪
    嫌。
二、按犯罪事實應依證據認定之，無證據不得推定其犯罪事實；又不能證明被告犯罪
    者，應諭知無罪之判決。刑事訴訟法第一百五十四條及第三百零一條分別定有明
    文。又按刑事訴訟法上所謂認定犯罪事實之證據，係指足以認定被告確有犯罪行
    為之積極證據而言，如未能發現相當證據或證據不足以證明，自不能以推測或擬
    制之方法，以為裁判基礎，最高法院二十九年度上字第三一五號及四十年度台
    上字第八十六號分別著有判例可資參照。而認定不利於被告之事實，須依積極證
    據，苟積極證據不足為不利被告之認定時，即應為有利於被告之認定，更不必有
    何有利之證據；又認定犯罪事實所憑之證據，雖不以直接證據為限，間接證據亦
    包括在內，然而無論直接證據或間接證據，其為訴訟上之證明，須於通常一般之
    人均不致有所懷疑，而得確信其為真實之程度者，始得據為有罪之認定，倘其證
    明尚未達到此一程度，而有合理之懷疑存在而無從使事實審法院得有罪之確信時
    ，即應由法院為諭知被告無罪之判決，最高法院亦分別著有三十年度上字第八一
    六號及七十六年度台上字第四九八六號判例足參。亦即若證據資料在經驗科學上
    或論理法則上尚有對被告較為有利之存疑，而無從依其他客觀方法排除此項合理
    之可疑，即不得以此資料作為斷罪之基礎，且刑事訴訟制度受「倘有懷疑，即從
    被告之利益為解釋」、「被告應被推定為無罪」之原則所支配，故得為訴訟上之
    證明者，無論為直接或間接證據，須客觀上於一般人均不致有所懷疑而達於確信
    之程度者，始可據為有罪之認定，倘其證明尚未達於「確信」之程度，而有合理
    可疑存在時，即難據以為被告不利認定，換言之，在法律判斷上，即不能為被告
    有罪之認定。
三、本件訊據被告己○○固坦承於上開時、地與辛○○、寅○○及卯○○等人租用工
    廠，收受贓車進行拆解再加以變賣之事實不諱，惟矢口否認有何竊盜之犯行，辯
    稱伊僅係受僱於辛○○出面擔任人頭承租廠房，並拆解贓車；另被告辛○○則矢
    否認犯行，辯稱：位於高雄縣鳳山市○○路之工廠是伊承租作引擎進口生意，其
    他三處工廠與他無關，被害人未○○等人遭竊之引擎，是己○○載到那邊借放云
    云。經查：
    (一)本件犯罪集團查獲之經過，據高雄縣政府警察局仁武分局仁武派出所員警戌○○到庭證稱：「我們接獲民眾報案，說在仁武南亞街五十─二號經常有可疑車
      輛進出，我們前往查看，聽到裡面有敲打的聲音，但大門深鎖，我們便在附近
      查訪鄰居，鄰居表示確實廠內有人在工作，在我們準備離開時，看見酉○○的
      大貨車停在廠房對面的馬路上，車上有二個人沒有下車，我們開車假裝離開巷
    口，發現大貨車倒車進入廠房，我們覺得很可疑，因為如果大貨車要進廠房，
      被我們的車子擋到，應該會下來要求我們把車開走讓他們進去，所以當車子進
      入廠房後，我們也跟著進去，發現裡面有很多解體的汽車零件，現場有寅○○
      以吊車吊引擎，卯○○站在旁邊，酉○○剛下車，己○○也在裡面。後來己○○趁機逃跑。後來查證的結果，寅○○吊的那具引擎是失竊的贓車。我們將他
      們帶回警局做筆錄，問酉○○剛剛開車到哪邊，酉○○表示他剛才載另外一具
      車頭去鳳山鳳松路廠房前面，接著由酉○○帶我們到鳳山鳳松路四五０巷一０
      ０之二號的廠房，到現場時沒有發現有人在該處，該處也是一個廠房，外面放
      了很多引擎，酉○○說是己○○叫他載去的，且己○○也有一起去。之後我們
      再問寅○○，寅○○表示那具車頭是要載去給「阿源」，後來我們問隔壁鄰居
      ，得知該廠房的承租人是辛○○。隔天我們申請搜索票到鳳山鳳松路四五０巷
      一００之二號這邊搜索，在廠房裡面發現二本租賃契約書，一本是己○○向午
      ○○承租鳥松鄉○○路東豐鄉二八號房屋租賃契約書，另外一本是辛○○向蔡
      明霞承租高雄市○○○路六號十七樓之四的房屋租賃契約書。所以我們才又到
      鳥松去搜索，在那邊查到一些汽車解體的零件。之後在鳳松路和仁武南亞街的
      廠房找到一些乙炔（拆解車體所用）的鋼瓶，經詢問公司老闆，他們也有送同
      樣的鋼瓶到橋頭筆秀東路去，所以我們又到橋頭去搜索，找到了另外五具車頭
      」等語甚詳（見本院九十二年六月五日訊問筆錄）。倘被告辛○○與己○○等
      人無任何瓜葛，何以辦案人員會在辛○○位於鳳山市○○路四五○巷之倉庫發
      現以己○○名義承租鳥松鄉○○路倉庫之租賃契約書。另高雄縣橋頭鄉○○○
      路之倉庫，曾分別以己○○及寅○○之名義承租，業據共同被告寅○○於九十
      年六月十二日警訊時供明在卷。再參以附表所示，其中編號８未○○、編號９
      庚○○、編號１０乙○○、編號辰○及編號申○○等人所失竊之車輛，經被
      告等人拆解後，其零件均分別散置於上開四處倉庫，更足以證明被告二人與卯
      ○○、寅○○實為同一贓車集團。是被告辛○○所辯，委無足採，核先敘明。
    (二)惟依上開證人戌○○之證詞，及相關證據，固可認定被告二人與卯○○、寅○○為同一拆解贓車謀利之集團，然仍不足以證明被告二人及寅○○、卯○○所
      拆解之贓車，係伊等自被害人處所竊得。且依被害人壬○○、甲○○○、癸○○、子○○、丙○○、丁○○、丑○○、未○○、庚○○、乙○○、辰○、申
      ○○、凌孫美惠及邱漢聰等人分別於警訊及本院審理中之證述，雖均證稱確實
      有於附表所示之時間、地點，失竊如附表所示之汽車，惟被害人等亦無法指認
      究係何人偷竊上開車輛。
    (三)再查，被告等人承租上開廠房之目的，無非係作為拆解汽車零件予以變賣之用
      。倘被害人之車輛確係被告等人所竊，以渠等所竊取之車輛均係大型之貨車及
      曳引車觀之，若未事先租妥廠房予以安置，很容易為人發覺。是被告等人承租
      廠房之時間，應係在被害人車輛被竊之前，始符常理。惟查：本件被告等人或
      以自己名義或以他人名義承租如附表所示四處廠房之時間，分別為八十九年十
      一月一日、九十年二月一日、九十年四月十五日及九十年四月二十日，業據證
      人即房東巳○○、戊○○、午○○及林進興等人證述屬實，並有租賃契約在卷
      可按。惟被害人失竊車輛之時間，竟有八十七年十二月一日（壬○○）及八十
      九年十二月十九日（甲○○○）者，均在被告等人承租廠房拆解車體之前。其
  中壬○○失竊車輛之時間，與被告等人承租廠房之時間竟相距二、三年之久。
      倘該車輛係被告等人所竊，何以於竊取車輛之後，事隔二、三年再承租廠房進
      行拆解。是公訴人所指被告竊車之後再自行拆解之犯罪情節，顯與經驗法則有
      違。
    (四)末查，本件公訴人認被告二人涉犯刑法竊盜罪嫌之主要理由，無非係認被告二
      人與另案被告寅○○及卯○○實為本竊盜集團之共犯，而另案被告寅○○、卯
      ○○二人所涉竊盜罪嫌，業經偵查終結並提起公訴在案。且按以自己共同犯罪
      之意思，參與實施犯罪構成要件以外之行為，或以自己共同犯之罪之意思，事
      先同謀，而由其中一部分之實施犯罪之行為者，均為共同正犯，因而認定被告
      己○○、辛○○二人竊盜之犯嫌亦堪認定等為主要論據。惟查：另案被告寅○○、卯○○二人涉犯竊盜罪嫌，業經本院九十年度易字第二七四九號判決認定
      並無相關之證據足證寅○○、卯○○有實施竊取各該車輛之犯行，因而變更檢
      察官起訴之法條，改諭知二人收受贓物之罪等情，有本院九十年度易字第二七
      四九號判決書一份可參。顯見公訴人認定被告二人涉犯竊盜犯嫌之證據，亦嫌
      薄弱。
四、綜上所述，公訴人認被告二人涉嫌竊盜犯行所憑之證據，尚未達於通常一般之人
    均不致有所懷疑，而得確信其為真實之程度，依刑事訴訟制度「倘有懷疑，即從
    被告之利益為解釋」、「被告應被推定為無罪」之原則，即難據以為被告不利認
    定。此外，復查無其他積極之證據，足資認定被告二人有何竊盜之犯行，自屬不
    能證明被告犯罪，依首開之說明，自應為被告無罪之諭知。
五、另按法院為有罪之判決時，得變更檢察官所引應適用之法條者，以已起訴之犯罪
    事實為限，刑事訴訟法第三百條規定甚明。該條所謂得就起訴之犯罪事實變更檢
    察官所引應適用之法條，係指法院為有罪科刑或免刑之判決時，在不妨害起訴事
    實之同一性範圍內，得自由認定事實，適用法律而言。至於諭知被告無罪之判決
    或一部為有罪判決而他部認為犯罪不能證明於理由內敘明不另為無罪諭知之判決
    ，則無從由無罪部分或犯罪不能證明而不另諭知無罪部分之起訴法條變更為有罪
    判決部分之起訴法條。再竊盜犯本身處分贓物，屬於竊盜行為之當然結果，其行
    為原不成立犯罪，當非起訴之犯罪事實，若竟另行認定被告收受贓物，不惟已有
    未受請求之事項予以判決之違法，且查起訴範圍之竊盜事實與收受贓物兩者之基
    本社會事實亦不相同，更不能由竊盜罪之起訴法條變更為收受贓物罪名。最高法
    院七十八年度台上字第三六七二號判決，亦同此見解。從而，本件縱認被告二人
    所為係該當於收受贓物罪，惟依上開之說明，亦不得變更起訴法條逕予判決，被
    告二人所涉收受贓物犯行，自當由檢察官另行偵辦，附此敘明。
據上論斷，應依刑事訴訟法第三百零一條第一項，判決如主文。
本案經檢察官洪期榮到庭執行職務。
中      華      民      國      九十二      年      七    月    二十九  日
                                  臺灣高雄地方法院刑事第七庭
                                      審判長法  官  陳志銘
                                            法  官  鄭詠仁
                                            法  官  高英賓
右正本證明與原本無異。
如不服本判決，應於判決送達後十日內，向本院提出上訴狀。
                                            書記官  林雯琪
中      華      民      國      九十二      年      七    月    三十一  日
附表
┌─┬─┬──────┬─────┬──────┬──────┬────┐
│編│被│失竊時間、地│查獲時間  │ 查獲地點   │ 查獲贓物   │在場人員│
│號│害│點及失竊物品│          │            │            │(承租人)│
│  │人│            │          │            │            │        │
├─┼─┼──────┼─────┼──────┼──────┼────┤
│  │郭│八十七年十二│九十年五月│高雄縣鳥松鄉│上開曳引車車│(以馬金 │
│  │登│月一日八時，│二十三日十│中正路東豐巷│頭一部      │鴻之名義│
│1.│安│在台南縣佳里│五時      │二八號      │            │承租)   │
│  │  │鎮安西里外環│          │            │            │        │
│  │  │道，失竊曳引│          │            │            │        │
│  │  │車車號XL─88│          │            │            │        │
├─┼─┼──────┼─────┼──────┼──────┼────┤
│  │余│八十九年十二│同右      │同右        │上開曳引車車│同右    │
│  │吳│月十九日十時│          │            │頭一部      │        │
│  │金│三十分在台南│          │            │          │        │
│2.│招│市安南區安通│          │            │            │        │
│  │  │路四段一○一│          │            │            │        │
│  │  │巷，失竊曳引│          │            │            │        │
│  │  │車車號2K─69│          │            │            │        │
│  │  │7號一部。   │          │            │            │        │
├─┼─┼──────┼─────┼──────┼──────┼────┤
│  │陳│九十年二月十│同右      │同右        │上開自小貨車│同右    │
│  │文│日六時在高雄│          │            │車頭一部    │        │
│  │哲│縣岡山鎮華園│          │            │            │        │
│3.│  │路一○九號前│          │            │            │        │
│  │  │，失竊自小貨│          │            │            │        │
│  │  │車車號H5─46│          │            │            │        │
│  │  │28號一部    │          │            │            │        │
├─┼─┼──────┼─────┼──────┼──────┼────┤
│  │陳│九十年二月二│九十年五月│高雄縣橋頭鄉│上開曳引車車│(先後以 │
│  │文│十六日五時在│二十八日十│筆秀東路一○│頭一部      │己○○、│
│  │偉│台南縣歸仁鄉│三時      │九號        │            │寅○○名│
│4.│  │西埔村西埔三│          │            │            │義承租) │
│  │  │街五一巷口，│          │            │            │        │
│  │  │失竊曳引車車│          │            │            │        │
│  │  │號XS─676號 │          │            │            │        │
│  │  │一部        │          │            │            │        │
├─┼─┼──────┼─────┼──────┼──────┼────┤
│  │吳│九十年三月五│同右      │同右        │上開曳引車車│同右    │
│  │美│日六時三十分│          │            │頭一部      │        │
│  │玉│在高雄市前鎮│          │            │            │        │
│5.│  │區○○街四三│          ││            │        │
│  │  │號前，竊曳引│          │            │            │        │
│  │  │車車號6K─56│          │            │            │        │
│  │  │2號一部。   │          │            │            │        │
├─┼─┼──────┼─────┼──────┼──────┼────┤
│  │林│九十年三月七│同右      │同右        │上開曳引車車│同右    │
│  │山│日五時四十五│          │            │頭一部      │        │
│  │川│分在高雄縣旗│          │            │            │        │
│6.│  │山鎮○○○路│          │            │            │        │
│  │  │，失竊曳引車│          │            │            │        │
│  │  │車號WE─808 │          │            │            │        │
│  │  │一部。      │          │            │            │        │
├─┼─┼──────┼─────┼──────┼──────┼────┤
│  │陳│九十年三月十│同右      │同右        │上開曳引車車│同右    │
│  │昭│二日四時三十│          │            │頭一部      │        │
│  │志│分高雄縣鳳山│          │            │            │        │
│7.│  │市○○街亞歷│          │            │            │        │
│  │  │山大旅館旁，│          │            │            │        │
│  │  │失竊曳引車車│          │            │            │        │
│  │  │號9J─159號 │          │            │            │        │
│  │  │一部。      │          │            │            │        │
├─┼─┼──────┼─────┼──────┼──────┼────┤
│  │鄭│九十年三月二│九十年五月│高雄縣鳳山市│抽水幫浦一組│(以梁志 │
│  │福│十六日十七時│二十三日十│鳳松路四五○│            │源之名  │
│8.│順│在屏東市礦協│一時三十分│巷一○○之二│            │義承租) │
│  │  │新村旁，失  │          │號          │            │        │
│  │  │竊抽水幫浦  ├─────┼──────┼──────┼────┤
│  │  │一組、曳引  │九十年五月│高雄縣鳥松鄉│上開曳引車車│(以馬金 │
│  │  │車車號GV─6 │二十三日十│中正路東豐巷│門兩面      │鴻之名  │
│  │  │35車一部。  │五時      │二八號      │            │義承租) │
├─┼─┼──────┼─────┼──────┼──────┼────┤
│  │張│九十年四月二│九十年五月│高雄縣鳳山市│上開曳引車擎│(以梁志 │
│  │風│十五日零時三│二十三日十│鳳松路四五○│一具        │源之名  │
│  │桔│十三分在高雄│一時三十分│巷一○○之二│            │義承租) │
│  │( │縣大寮鄉鳳屏│          │號          │            │        │
│  │李│二路全國加油├─────┼──────┼──────┼────┤
│9.│瑞│站旁，失竊曳│九十年五月│高雄縣鳥松鄉│上開曳引車車│(己○○ │
│  │妙│引車車號6K─│二十三日十│中正路東豐巷│頭一部      │之名義承│
│  │) │788號一部   │五時      │二八號      │            │租)     │
│  │  │            ├─────┼──────┼──────┼────┤
│  │  │            │九十年五月│高雄縣仁武鄉│上開曳引車上│1.卯○○│
││  │            │二十二日晚│南亞街五十之│之草席一件、│2.寅○○│
│  │  │            │十八時    │二號        │剪刀一把。  │3.己○○│
│  │  │            │          │            │            │4.酉○○│
│  │  │            │          │            │            │(以馬金 │
│  │  │            │          │            │            │鴻名義承│
│  │  │            │          │            │            │租)     │
├─┼─┼──────┼─────┼──────┼──────┼────┤
│  │吳│九十年五月十│九十年五月│高雄縣鳥松鄉│上開曳引車引│(己○○ │
│  │三│五日六時在高│二十三日十│中正路東豐巷│擎風扇、駕駛│之名義承│
│  │元│雄縣大社鄉和│五時      │二八號      │座艙左右腳踏│租)     │
│10.│  │平路六六五之│          │            │板、變速箱散│        │
│  │  │三號前，失竊│          │            │熱板、冷氣散│        │
│  │  │曳引車車號XL│          │            │熱板、氣墊控│        │
│  │  │─100號一部 │          │        │制閥、柴油瀘│        │
│  │  │            │          │            │清器。      │        │
│  │  │            ├─────┼──────┼──────┼────┤
│  │  │            │九十年五月│高雄縣仁武鄉│海綿墊三塊、│1.卯○○│
│  │  │            │二十二日十│南亞街五十之│T型套筒三支 │2.寅○○│
│  │  │            │八時      │二號        │、四角扳手、│3.己○○│
│  │  │            │          │            │老虎鉗、活動│4.酉○○│
│  │  │            │          │            │扳手、挖耳工│(以馬金 │
│  │  │            │          │            │具各一支、鐮│鴻之名義│
│  │  │            │          │            │刀、抽開扳手│承租)   │
│  │  │            │          │            │各二支。    │        │
│  │  │            │          │            │            │        │
│  │  │            │          │            │            │        │
├─┼─┼──────┼─────┼──────┼──────┼────┤
│  │黃│九十年五月二│九十年五月│高雄縣鳥松鄉│上開曳引車車│(以馬金 │
│  │習│十一日六時二│二十三日十│中正路東豐巷│頭一部、聯結│鴻之名義│
│  │  │十分在高雄縣│五時      │二八號      │車駕照一枚。│承租)   │
│11.│  │仁武鄉○○街│          │            │            │        │
│  │  │大灣國中分校│          │            │            │        │
│  │  │旁，失竊曳引│          │            │            │        │
│  │  │車車號FQ─43│          │            │            │        │
│  │  │7號一部     │          │            │            │        │
├─┼─┼──────┼─────┼──────┼──────┼────┤
│  │  │九十年五月二│九十年五月│高雄縣鳳山市│上開貨車引擎│(以梁志 │
│  │謝│十一日十時在│二十三日十│鳳松路四五○│一具、水箱一│源之名  │
│  │勝│高雄縣鳳山市│一時三十分│巷一○○之二│個、冷氣壓縮│義承租) │
│12.│雄│文化路一三○│          │號          │機一個      │        │
│  │  │號前，失竊車├─────┼──────┼──────┼────┤
│  │  │號XL─775號 │九十年五月│高雄縣仁武鄉│車頭殼、車板│1.卯○○│
│  │  │大貨車      │二十二日十│南亞街五十之│、傳動軸各一│2.寅○○│
│  │  │            │八時      │二號        │個，車輪六個│3.己○○│
│  │  │            │          │            │            │4.酉○○│
│  │  │            │          │            │            │(以馬金 │
│  │  │            │          │            │            │鴻之名義│
│  │  │            │          │            │            │承租)   │
├─┼─┼──────┼─────┼──────┼──────┼────┤
│  │  │九十一年五月│同右      │同右        │車頭、引擎、│同右    │
│  │凌│二十一日凌晨│          │            │變速箱各一個│        │
│  │孫│在高雄縣橋頭│          │            │，車輪六個、│        │
│13.│美│鄉○○路七六│          │            │帶動軸二組。│        │
│  │惠│之一號對面空│          │            │            ││
│  │  │地，失竊9R─│          │            │            │        │
│  │  │017號曳引車 │          │            │            │        │
├─┼─┼──────┼─────┼──────┼──────┼────┤
│  │  │九十年五月十│同右      │同右        │車上之工具：│同右。  │
│  │邱│三日十時三十│          │            │一字起子、鐵│        │
│14.│漢│分在高雄縣鳳│          │            │槌、調整扳手│        │
│  │聰│山市○○路八│          │            │、開口扳手、│        │
│  │  │六之一號前，│          │            │鐵剪各一支，│        │
│  │  │失竊K6─932 │          │            │活動扳手、梅│        │
│  │  │大貨車      │          │            │花扳手各二支│        │
│  │  │            │          │            │，連接鐵環一│        │
│  │  │            │          │            │個。        │        │
└─┴─┴──────┴─────┴──────┴──────┴────┘


司法院資訊處製作；財團法人民間司法改革基金會備份。
